【裁判字號】    97,簡上,35
【裁判日期】    970618
【裁判案由】    詐欺
【裁判全文】
臺灣臺南地方法院刑事判決              97年度簡上字第35號
上  訴  人
即  被  告  乙○○
上列上訴人即被告因詐欺案件，不服本院中華民國96年12月21日
96年度簡字第4263號第一審簡易判決（聲請簡易判決處刑案號：
96年度偵字第14483號）提起上訴，本院管轄之第二審合議庭判
決如下：
    主  文
上訴駁回。
    事  實
一、乙○○能預見一般人取得他人金融帳戶之行徑，常與財產犯
    罪之需要密切相關，且取得他人金融帳戶之目的，在於取得
    贓款及掩飾犯行不易遭人追查，又對於提供金融帳戶，雖無
    引發他人萌生犯罪之確信，但仍以縱若有人持以犯罪，亦不
    違反其幫助犯罪之本意，竟基於幫助他人實施詐欺取財犯罪
    之不確定故意，於民國九十六年五月二日至同年月四日前某
    時，在不詳地點，將其所有之關廟郵局000000000
    00000號帳戶之存摺、印章及晶片卡（含密碼），交予
    不詳姓名之成年男子。嗣該不詳姓名之成年男子收受乙○○
    之前開存摺、印章、晶片卡及密碼後，即意圖為自己不法之
    所有，於九十六年五月四日以電話向甲○○佯稱其玉山銀行
    帳戶遭凍結，故名下帳戶須集中控管，致甲○○陷於錯誤，
    而依該名男子之指示於同日十五時三分、十五時五十四分許
    ，先後前往位在高雄市三民區○○○路八十八號之寶華銀行
    及高雄市左營區○○○路八五三號之郵局櫃台，分別匯款一
    百二十九萬三千四百元及三萬元至乙○○上開關廟郵局帳戶
    內。嗣甲○○匯款後經查證始知受騙，乃報警處理並循線查
    獲上情。
二、案經臺南縣警察局歸仁分局報請臺灣臺南地方法院檢察署檢
    察官偵查後聲請簡易判決處刑。
    理  由
壹、程序方面：
    按被告以外之人於審判外之陳述，雖不符前四條之規定，而
    經當事人於審判程序同意作為證據，法院審酌該言詞陳述或
    書面陳述作成時之情況，認為適當者，亦得為證據。當事人
    、代理人或辯護人於法院調查證據時，知有第一百五十九條
    第一項不得為證據之情形，而未於言詞辯論終結前聲明異議
    者，視為有前項之同意，刑事訴訟法第一百五十九條之五定
    有明文。查下列所引各項證據既未經被告乙○○於言詞辯論
    終結前聲明異議或爭執其證據能力，本院審酌各該證據作成
    時之情況，並無何不當之情形，依刑事訴訟法第一百五十九
    條之五之規定，自均有證據能力，合先敘明。
貳、實體方面：
一、訊據被告固不否認上開關廟郵局帳戶確係其申辦，惟矢口否
    認有何幫助詐欺取財之犯行，辯稱：伊將自己的關廟郵局帳
    戶存摺、印章及晶片卡放在自小客車上不慎遺失，伊沒有將
    關廟郵局帳戶賣給他人使用云云。經查：
(一)被害人甲○○於九十六年五月四日接獲一位自稱「鄭勝禮」
    之成年男子向其佯稱其銀行帳戶遭凍結，故名下帳戶須集中
    控管，致被害人陷於錯誤，而依該男子之指示先後於同日十
    五時三分、十五時五十四分許，前往高雄市三民區○○○路
    八十八號之寶華銀行及高雄市左營區○○○路八五三號之郵
    局櫃台，分別匯款一百二十九三千四百元及三萬元至被告上
    開關廟郵局帳戶內乙節，業據被害人於警詢中證述甚詳（見
    九十六年五月七日警詢筆錄），並有郵政國內匯款執據、寶
    華銀行匯出匯款回條聯、郵局帳戶最近交易資料查詢單、高
    雄市政府警察局三民第二分局鼎金派出所受理詐騙帳戶通報
    警示、詐騙電話斷話簡便格式表、關廟郵局帳戶基本資料、
    客戶歷史交易清單、臺灣郵政股份有限公司臺南郵局九十七
    年四月一日南營密字第○九七一二○○三六四號函附卷可參
    ，足證被害人確係因遭人詐騙，始依歹徒之指示匯款至被告
    上開關廟郵局帳戶內無誤。
(二)被告於警詢中先是辯稱：伊於九十六年五月三日早上約九時
    至下午十四時許，發現伊放在自小客車上的手提包不見，手
    提包中有關廟郵局上開帳戶的存摺、印章及提款卡，但伊沒
    有辦法舉證是遺失或失竊，伊當時自小客車並未上鎖，發現
    存摺、印章及提款卡不見後，沒有向警局報案或向郵局掛失
    止付，因為存摺裡面沒有錢云云（見九十六年五月七日警詢
    筆錄）；於偵查中供稱：今年五月初發現關廟郵局的存摺、
    印章及提款卡遺失，伊將提款卡密碼記在舊的郵局存摺上跟
    這些東西放在一起云云（見九十六年十月十八日偵訊筆錄）
    ；後於本院審理時又改稱：伊於九十六年五月四日下午五、
    六點回到家的時候，想到伊的郵局存摺、印章及提款卡還放
    在車子的手提袋內，要拿的時候就發現放在自小客車乘客座
    上的包包不見了；伊九十六年五月二日、五月三日都沒有注
    意包包是否還在車上云云（見本院卷五十五至五十七頁）。
    綜上可知，被告於九十六年五月七日，即距離被害人遭人詐
    騙之日僅三日之時間前往警局製作筆錄時，曾明白向警方表
    示其於九十六年五月三日即發現其關廟郵局之存摺、印章及
    晶片卡遺失，但因帳戶中沒有錢，故未報案亦未辦理掛失等
    情甚詳，惟於本院審理時，卻又更異其詞，改稱其係在九十
    六年五月四日下午五、六時許，即被害人遭人詐騙得手後，
    始發現其置於自小客車上之存摺、印章及晶片卡不翼而飛云
    云，則被告供詞反覆，實難認其所述為真實。
(三)再被告曾於九十六年四月二十七日親自前往郵局更換印鑑同
    時申請晶片卡，並於九十六年五月二日，即被害人遭人詐騙
    之前二日，甫親自前往郵局領取晶片卡等情，業據被告供明
    在卷（見本院卷二十五至二十六頁及五十二頁），並有客戶
    歷史交易清單、中華郵政股份有限公司金融卡申請書各一件
    在卷可佐（見本院卷三十四及三十八頁）。復參之被告上開
    帳戶之交易明細，被告之帳戶自九十三年七月六日起，結存
    金額即為零元，且迄至九十六年四月二十七日被告前往郵局
    更換印鑑並申請核發晶片卡為止，該帳戶均未有任何交易紀
    錄，是此由可見，若非被告擬將該帳戶作特定目的使用，衡
    情不會在其郵局帳戶未使用長達近三年之時間以後，大費周
    章前往郵局更換印鑑並申辦晶片卡，則該帳戶對被告而言，
    自屬將來有重要用途之帳戶，從而，被告理應在辦畢上開事
    項後，妥善收存上開帳戶存摺、印章及晶片卡，豈會如其所
    言，於九十六年五月二日領得晶片卡後，即將之連同存摺及
    印章隨意放置於自小客車乘客座上之手提袋內，且之後近二
    日之時間，均未曾注意其存摺、印章及晶片卡是否仍在車內
    ，甚至未將自小客車上鎖! 是被告辯稱：其將存摺、印章及
    晶片卡置於自小客車中不慎遺失云云，自難採信。
(四)況依一般金融交易現狀，欲使用金融卡領取款項者，須於金
    融機構所設置之自動櫃員機上依指令操作，並輸入正確之密
    碼，方可順利領得款項，如非帳戶所有人同意、授權而告知
    金融卡密碼等情況，單純持有金融卡之人，欲隨機輸入號碼
    而領取款項之機會，機率微乎其微。故一般民眾均知金融卡
    應與其存摺、密碼分別保存，或者將密碼牢記心中，而不至
    於在任何物體上標示或載明密碼，以免徒增帳戶款項遭人持
    金融卡併同輕易得知之密碼盜領款項，且金融存款帳戶事關
    存戶個人財產權益之保障，其與存戶及提款卡結合，專有性
    自屬更高，若落入不明人士手中，極易被利用為取贓之犯罪
    工具，是一般人均有妥為保管以防止他人任意使用之認識，
    被告為具有社會智識之成年人，前揭社會經驗常情，應為其
    所能知悉，詎被告竟辯稱：伊將寫有晶片卡密碼之小紙條連
    同晶片卡放置在同一個塑膠套內云云，自顯有違常情。且查
    ，被告於本院審理中供稱：伊舊的提款卡密碼是八八五五，
    這是伊前女友的身分證後四碼，伊新的晶片卡密碼是八八八
    五五五，這是因為新的晶片卡密碼必須要六位數字，所以伊
    就在八八五五前後各加八及五，且伊其他的金融機關帳戶密
    碼都一樣等語明確（見本院卷五十二、五十三頁），則被告
    既係以對其有特殊意義之數字作為其金融帳戶提款卡之密碼
    ，從而，被告既可清楚記憶其郵局帳戶晶片卡之密碼，又何
    須將密碼寫於小紙條上連同晶片卡一同放置？此舉無異使密
    碼之設定失其意義，被告所辯自屬無稽。況詐騙集團常以蒐
    購而來之人頭帳戶遂行詐財工具，以便在騙得被害人匯款後
    ，能輕易使用金融卡提取被害人所匯之款項。如依被告所辯
    其帳戶係遺失而非伊交付詐騙集團成員，則詐騙集團使用被
    告之帳戶作為詐財匯款之工具時，將隨時處於該帳戶被申報
    掛失止付之風險，一旦遭掛失止付將使詐騙集團無法順利提
    取被害人所匯之款項，是殊難想像詐騙集團會輕率使用此種
    他人遺失或失竊之帳戶作為詐財匯款之工具。綜上，被告空
    言辯稱上開郵局帳戶之存摺、印章及晶片卡均遺失云云，難
    以採信，被告確有將其所有之郵局存摺、印章及晶片卡交予
    他人使用無訛。
(五)末查，一般人至郵局或銀行開設帳戶並非難事，如非供犯罪
    之非法使用，自無置自己名義帳戶不用，而取得他人帳戶使
    用之必要。且金融存款帳戶事關存戶個人財產權益之保障，
    其與存戶印鑑章甚至金融卡結合，具高度專有性，除非本人
    或與本人親密關係者，難認有何理由可自由流通使用，一般
    人皆有妥為保管防免他人任意使用之認識；參以邇來詐騙集
    團使用他人帳戶作為指示被害人匯款工具之犯罪類型層出不
    窮，並廣經媒體披載，凡對社會動態非全然不予關注者均能
    知曉。被告於提供上開帳戶予他人使用時，已係逾四十歲之
    成年人，足認其心智成熟，具一般智識程度及社會經驗，對
    於上開各情，自有認識，竟仍將其所有之上開帳戶存摺、印
    章及晶片卡提供予姓名不詳之成年男子使用，其主觀上顯具
    有縱該取得帳戶之人以之為詐欺取財工具，亦不違背其本意
    之幫助詐欺取財不確定故意甚明。綜上，本件事證明確，被
    告上開犯行洵堪認定，應依法論科。
二、按刑法上之幫助犯，係對於犯罪與正犯有共同之認識，而以
    幫助之意思，對於正犯資以助力，而未參與實施犯罪之行為
    者而言。是被告基於幫助詐欺取財之不確定故意，將其前揭
    關廟郵局帳戶之存摺、印章及晶片卡（含密碼）交付予不詳
    姓名之成年男子，嗣該不詳姓名之成年男子即意圖為自己不
    法之所有，向被害人詐騙，致被害人陷於錯誤，而將款項匯
    入被告提供之上揭帳戶，核被告所為，係成立刑法第三十條
    第一項前段、第三百三十九條第一項詐欺取財罪之幫助犯，
    爰依刑法第三十條第二項之規定，按正犯之刑予以減輕。原
    審以被告罪證明確，依刑事訴訟法第四百四十九條第一項前
    段、第四百五十四條第二項，刑法第三十條第一項前段、第
    二項、第三百三十九條第一項、第四十一條第一項前段及刑
    法施行法第一條之一第一項、第二項前段，量處有期徒刑四
    月，並諭知易科罰金之折算標準，認事用法俱無不合，量刑
    亦稱妥適。被告猶執前詞提起上訴，否認犯罪，並指摘原判
    決不當，核無理由，應予駁回。
據上論斷，依刑事訴訟法第四百五十五條之一第一項、第三項、
第三百六十八條，判決如主文。
本案經檢察官丙○○到庭執行職務。
中    華    民    國    97    年    6     月    18    日
                  刑事第六庭  審判長法  官  張瑛宗
                                    法  官  黃莉莉
                                    法  官  孫淑玉
以上正本證明與原本無異。
本件不得上訴。
                                    書記官  馬愛君
中    華    民    國    97    年    6     月    18    日
附錄本案論罪科刑法條：
中華民國刑法第339條
（普通詐欺罪）
意圖為自己或第三人不法之所有，以詐術使人將本人或第三人之
物交付者，處5年以下有期徒刑、拘役或科或併科1千元以下罰金
。
以前項方法得財產上不法之利益或使第三人得之者，亦同。
前二項之未遂犯罰之。


司法院資訊處製作；財團法人民間司法改革基金會備份。
